臺灣臺中地方法院刑事判決　　　　　　　　　　　　九十二年度訴字第二六一三號
　　公　訴　人　臺灣臺中地方法院檢察署檢察官
　　被　　　告　寅○○
　　　　　　　　子○○
　　　　　　　　卯○○
　　　　　　　　未○○
　　右　一　人
　　選任辯護人　黃怡瑜律師
　　　　　　　　張慶宗律師
右列被告因常業詐欺案件，經檢察官提起公訴（九十二年度偵字第一三四三號、第一
六０二六號）及移
    主  文
寅○○、子○○、卯○○、未○○共同常業詐欺，寅○○處有期徒刑壹年肆月，子○○、卯○○、未○○各處有期徒刑壹年貳月。
扣案如附表二所示之物，均沒收。
　　犯罪事實
一、寅○○對外自稱「陳駿」，係設在臺中市○○路○段二Ｏ一號十八樓之二「雅紳
    企業社」之負責人，自民國九十一年九月間起（起訴書誤為四月），竟基於意圖
    為自己不法所有之常業詐欺犯意，陸續以月薪新臺幣（下同）二萬三千元僱用有
    犯意聯絡之未○○為特別助理（對外自稱「黃特助」，任職至同年十二月底），
    負責接聽電話及向應徵者解說工作內容；以月薪一萬一千元僱用有犯意聯絡之子
    ○○（對外自稱「陳瑋」）及於同年十一月間，以該企業社業績抽成之計薪方式
    ，僱用有犯意聯絡之卯○○（對外自稱「陳豐」），均擔任該企業社經理，負責
    對應徵者解說工作內容及教授舞蹈等工作，並由寅○○、子○○、卯○○在自由
    時報、中國時報等報紙媒體分類廣告版面上刊登「誠徵優質男士、週薪二至三萬
    、須滿二十、可兼職、配合度高、可即上班者佳、00000000中港路一段
    劉小姐」、「男夜間兼職、工作３～５小時，限男、滿二十歲、週領、Ｏ４─0
    0000000小玉」、「誠徵男工作夥伴、工作３～５小時、保障日薪、待遇
    佳、免經驗肯學習、面試合格，立即上班、兼職可、Ｏ４─00000000方
    小姐」、「急徵　男晚夜間服務人員、可兼職、工作難找待遇高、一日約三千元
    起、０４─00000000郭小姐」、「男仕．．．想讓自己薪資更充裕嗎？
    打給我　我給你一份好工作！（０４）00000000何小姐」等內容或類此
    內容之廣告，誘使欲謀高薪工作之男子，相繼前來「雅紳企業社」面試謀職。寅
    ○○、子○○、卯○○、未○○等人（下稱寅○○等四人）再分別對到場之應徵
    者佯稱：工作內容係至舞廳當男公關，陪客人聊天，每天工作三至五小時，工作
    性質輕鬆，每月可領得十幾萬元薪資等語，以此優渥工作條件為餌，令應徵者陷
    於錯誤而生高度就職意願。繼之，寅○○、子○○、未○○又設詞騙稱：要獲得
    上班，須先訂製「雅紳企業社」之西裝等語，並由「雅紳企業社」內不知情之員
    工予以量身，致使如附表一編號六、八以外其餘編號之應徵者，均因不疑有詐，
    各繳交如表列所示之西裝製裝費。而待應徵者完成訂購服裝之手續後，寅○○等
    四人又以要轉介應徵者至臺中市○○○街一一五號七樓「明日帝國舞廳」、「百
    老匯舞廳」、「其亞舞廳」、「五洲舞廳」、「唐朝舞廳」等舞廳（均屬同一家
    舞廳，僅因早晚場名稱有所不同，下稱明日帝國等舞廳，又明日帝國舞廳涉詐欺
    部分，另由本院九十二年度訴字第一五五０號審理中），要求如附表一編號一、
    六之應徵者，交付介紹成功之紅包；另藉詞為求工作順利，須先包紅包予舞廳人
    員，而要求如附表一編號一至三、五、八至十、十四、十六、十七之應徵者，繳
    交表列所示金額不等之紅包，致使各該應徵者仍不知有異，陸續交付如表列所示
    之紅包費用。雅紳企業社即以前開「假徵才真詐財」之經營方式詐騙應徵者，每
    月營業額約二十萬元，寅○○並以此營業盈收，卯○○則以依業績抽成之薪資，
    子○○、未○○均以每月薪資所得，恃以為生，皆以之為常業。惟應徵者至明日
    帝國等舞廳報到後，舞廳人員竟告知為防止應徵者擅自離職，須先簽立面額三千
    元之本票或繳交三千元之押金，作為違約金；迨應徵者正式在各該舞廳工作後，
    又告知：上班者須自行找女客至該舞廳消費，方能由其等介紹客源之消費額中抽
  取傭金，且未達舞廳基本業績者，須賠付舞廳等語，至此，如附表一編號一至三
    、五、七至十、十三、十五至十七所示之應徵者，始知受騙（如附表一編號四、
    六、十一、十二、十四所示應徵者均未至上開舞廳上班）。嗣於九十二年一月二
    日十九時三十分許，經臺中市警察局員警持本院核發之搜索票前往雅紳企業社執
    行搜索，當場扣得如附表二所示之物，進而查悉上情。
二、案經臺中市警察局移送臺灣臺中地方法院檢察署檢察官偵查起訴及移送併辦。
    理  由
一、證據能力部分：
（一）被告卯○○辯稱：伊之警詢筆錄，警員並未按照伊所說的記載云云。但查，被
      告卯○○並未具體指明伊之警詢筆錄究竟哪一部分與實際供陳之內容不符，且
      訊之製作該份筆錄之臺中市警察局刑警隊經濟組偵查員樂玨甡係到庭結證稱：
      「（檢察官問：被告卯○○在準備程序中說你沒有按照他陳述來記載，有何意
      見？）我問他，他說什麼我就寫什麼，我是按照他的陳述來記載。」、「（檢
      察官問：在被告卯○○被你們查獲之後，他的態度如何？）對案件很配合，他
      說他在公司扮演什麼角色，公司營運狀況，從事什麼行業，他都有陳述。」、
      「（審判長問：你在製作完被告卯○○筆錄後，是否有交給被告卯○○閱覽？
      並且告以其內容？）有。我問他答，我問他事實是否是這樣，他看過以後沒有
      問題，才讓他簽名。」、「（審判長問：你製作完這份筆錄，交給被告卯○○
      閱覽後，他對於你所記載的內容，當場是否表示什麼意見？）沒有。」等語（
      本院二卷第三十五、三十七頁），而被告卯○○對於證人樂玨甡上開所證，又
      當庭表示並無意見，堪認證人樂玨甡之證述，係符實情，足以採信。基此，被
      告卯○○辯稱：伊警詢筆錄未依照伊實際供述記載云云，委不可採。
（二）被告未○○之選任辯護人黃怡瑜律師則為被告未○○辯護稱：如附表一編號一
      至十所示被害人於警詢時之指訴，無證據能力等語。
  １、按被告以外之人於審判外之言詞或書面陳述，除法律有規定者外，不得作為證
      據。又按被告以外之人於檢察事務官、司法警察官或司法警察調查中所為之陳
      述，與審判中不符時，其先前之陳述具有較可信之特別情況，且為證明犯罪事
      實存否所必要者，得為證據。刑事訴訟法第一百五十九條第一項、第一百五十
      九條之二分別定有明文。
  ２、查如附表一編號一至十所示被害人經本院分別傳喚到庭後，經提示該十人於警
      詢時之筆錄並分別告以要旨，該十人均一致結證稱：警詢筆錄之記載與當初證
      述之內容相符等語，有本院審判筆錄在卷可考，可知如附表一編號一至十所示
      被害人分別於警詢時及本院審理中之證述，並無不一致之情形，揆諸前揭說明
      ，各該十名被害人先前於警詢時之證述，既屬審判外之陳述，又不符合得為證
      據之要件，自不得作為證據，合先明。
二、被告之辯解：
（一）訊據被告寅○○對於係「雅紳企業社」負責人，僱用有被告子○○、卯○○、
      未○○等員工，並在報紙上刊登如前所述之廣告，致使如附表一所示之被害人
      前來應徵工作等事實，固坦承不諱，但矢口否認有何常業詐欺之犯行，辯稱：
      只是依照營利事業登記事項經營人力仲介，並未強迫應徵者訂製西裝或包紅包
      ，如果有包紅包，也是轉交給舞廳大班，該企業社亦未讓應徵者簽立任何本票
      云云。
（二）訊據被告子○○、卯○○、未○○對於有受僱在「雅紳企業社」工作，該企業
      社並有刊登廣告應徵人員，渠等三人分別使用「陳瑋」、「陳豐」、「黃特助
      」等事實，固均直承不諱，但皆矢口否認有何右開常業詐欺犯行，分別辯解如
      下：
  １、被告子○○辯稱：伊也是在該企業社應徵打工的，只是教人跳舞，並未做其他
      事云云。
  ２、被告卯○○辯稱：是以求職者之心態去該企業社工作，且有看到該企業社之營
      利事業登記證與伊從事之內容相符，警察曾至該企業社臨檢，均無問題，伊才
      繼續在該處工作云云。
  ３、被告未○○辯稱：(1)該企業社售予應徵者之西裝價格，是合理之利潤，應徵者
      亦係依個人需求，為求上班得體才訂製西裝，企業社並未強迫購買，亦非每位
      應徵者均有訂製。而該企業社刊登之廣告，只是商人促銷手法，屬要約之引誘
      ，應徵之工作是否有豐厚之報酬、西裝之售價是否相當，應徵者理應自我衡量
      ，不能因未能事前審慎評估工作之投資報酬率，而謂仲介者有何詐欺行為。縱
      有瑕疵，亦屬民事賠償問題，並非詐欺，故該企業社所為，乃一般合理之商業
      行為。(2)伊只是同案被告寅○○之助理，負責整理文件、拿表格給應徵者填寫
      ，及向應徵者解說工作內容，並未向應徵者說要獲得工作須先訂製西裝，或要
      包紅包禮，購買西裝及包紅包之事，均由同案被告寅○○、卯○○負責，伊未
      經手；又應徵者交付之紅包禮係由該企業社代收後轉交予各舞廳大班，並非由
該企業社獲取，應徵者亦可自由選擇包或不包。(3)履歷表上經理欄有「黃特」
      之簽署，乃因被告未○○擔任同案被告寅○○之助理，由於同案被告寅○○甚
      為忙碌，經常下午二、三點才進該企業社，被告未○○只是先向應徵者詢問基
      本資料後，再轉交予同案被告寅○○，並非參與應徵決策云云。
三、經查：
（一）右揭被告寅○○等四人以應徵男公關方式共同詐財之事實，有如下證據可證：
  １、被告寅○○於警詢時自承：「．．．我們向客人解說男公關工作後，要求客人
      要有舞蹈及服飾之打扮，另加收介紹費用三千六百元至一萬六千八百元不等。
      」、「客人要在我們公司學習舞蹈三天，服飾之打扮條件是要訂購西服一套，
      只購買外套及褲子約一萬一千元，如全套西服約在二萬五千元內。」、「我們
      有向客人解說每天座抬一番約八百元，另有賞大酒約七百元，共可得一千五百
      元，工作順利每月可得約八、九萬元。」、「（問：你刊登報紙之工作內容為
      何？）男夜間兼職、男服務人員、男工作伙伴、薪資每週大約二萬元」、「我
      是與經理卯○○、子○○三人以每月營業金額扣除成本朋分，另外發給每位助
      理小姐每個月二萬三千元薪資。」、「（問：你公司每月營業額多少？）約二
      十萬」等語；於偵查中更直承：「（問：是否承認詐欺？）承認」、「（問：
      紅包禮的錢哪去了？）是我自己收了，就吃喝掉了，沒交給舞廳」、「（問：
      你有無跟應徵者說月入十幾萬元？）我說剛開始沒有辦法這麼多，但慢慢經營
      人脈就可月入十幾萬」等語（臺灣臺中地方法院檢察署九十二年度偵字第一三
      四三號偵查卷，下稱偵查卷，第十六、三十二頁）。
  ２、被告卯○○於警詢時供陳：「（問：寅○○係用何詐欺手法詐騙應徵者錢財？
      ）告知前來應徵者係介紹舞廳牛郎工作，須穿西裝上班，如果已有西裝者，無
      需購買西裝，但須繳交舞蹈教學費用及上班交際費用金額一萬元至三萬六千，
      如無西裝者，要繳上述金錢外，還須購買制服西裝一套約二萬六千元，並告知
      應徵者如去上班每月有數拾萬元進帳，引誘應徵者上當賺取暴利，在寅○○巧
      言遊說下，多數人均會上當，但事實上前去上班者均無法賺取他所說之金錢，
      反而因賺不到錢，提前離職，又涉及與該舞廳違約行為，必須繳交違約金三千
      元。」、「該套西裝市價約六千元，他們一套能賺二萬元」、「（問：如介紹
      成功進入舞廳工作，寅○○向應徵者索取多少費用（紅包）？一萬元至三萬六
      千元不等金額。」、「（問：每月薪資？）以公司業績抽成，約賺三萬元左右
      。」、「我知道他們從事詐欺行為．．．」等語。
  ３、被告子○○於警詢時供稱：「．．．我是接受寅○○交付工作及經理卯○○各
      自刊登自由時報應徵廣告，由助理接聽電話向客戶解說工作性質．．．」、「
      客人．．．服飾打扮條件是要訂購西服一套」、「（問：你刊登報紙之工作內
      容為何？）男夜間兼職，薪資每天九百元」等語。
  ４、被告未○○於警詢時供陳：「資料都是負責人寅○○、經理卯○○、子○○三
      人在處理，並各自刊登報紙應徵廣告，由助理接聽電話，他們三人向客戶解說
      工作性質．．．」等語。
  ５、證人林美芳、丙○○及丁○○雖先後於九十一年十二月十八日、同年月二十二
      日及同年月二十九日至雅紳企業社擔任接聽電話工作，均因到職不久，而就雅
      紳企業社有無涉及詐欺行為並不瞭解，但於警詢時仍一致證稱：「該雅紳企業
      社負責人係寅○○，並由其交代該雅紳企業社內服務之卯○○、子○○等二人
      向不特定應徵工作者，．．．若要順利獲得工作必須繳交每套服裝費用一萬一
    千至二萬五千元不等．．．」等語。
  ６、而如附表一編號一至十六所示被害人復先後於本院審理時，就各自受騙交付如
      附表一所示財物之經過，到庭結證綦詳，如附表一編號十七所示之被害人酉○○則於偵查中指訴綦詳；被害人戌○○（附表一編號七）於偵查中亦結證稱：
      「（問：該舞廳有無客人？）沒有，生意冷冷清清，我待了三個月，在那邊工
      作不可能賺錢，反而還賠錢，並沒有如他（按指寅○○）所說的那麼好，客人
      幾乎都是自己帶去」等語（偵查卷第七十四頁），有本院審判筆錄及被害人酉
      ○○、戌○○之偵訊筆錄在卷可考。另考之前開被害人均與被告四人素無怨隙
      ，已無惡意誣陷之可能，復核各該被害人間皆互不認識，然對應徵時受騙經歷
      之描述，均大致相同，足證如附表一所示被害人之指述，應非虛假。
  ７、另就本案查獲之經過，又經臺中市警察局刑警隊三組組長陳世明到庭結證明確
      ，有本院審判筆錄可考（本院二卷第六十八至六十九頁）。
  ８、此外，尚有臺中市警察局扣押筆錄暨扣押物品目錄表、現場圖、如附表一所示
      被害人之履歷表、切結書、讓渡書、雅紳企業社名片、被害人酉○○刷卡簽帳
      單等件存卷可查，及扣案之雅紳企業社九十一年十一月月報表、九十一年十二
      月日報表、雅紳企業社簡介各一份、自由時報應徵廣告三張足資佐憑。
（二）被告寅○○、子○○、卯○○、未○○雖分別以前揭情詞置辯，但查：
  １、被告四人共同以在酒店從事男公關可賺取高薪為誘餌，使應徵者不疑有詐，為
      求順利取得工作，而先後交付如附表一所示財物之事實，有以下事證可證：
    (1)觀諸雅紳企業社所刊登之廣告內容：「誠徵優質男士、週薪二至三萬、須滿二
      十、可兼職、配合度高、可即上班者佳、00000000中港路一段劉小姐
      」、「急徵　男晚夜間服務人員、可兼職、工作難找待遇高、一日約三千元起
      、０４─00000000郭小姐」、「男仕．．．想讓自己薪資更充裕嗎？
      打給我　我給你一份好工作！（０４）00000000何小姐」，所用文字
      ，顯已明白向閱覽各該廣告者傳達仲介之工作係能獲高薪之訊息。
    (2)而待應徵者前來雅紳企業社詢問或受訓時：
      被告寅○○又以每月月薪達十幾萬元之虛詞，訛詐應徵者受騙等情，業據被
        害人乙○○、午○○、申○○分別於本院審理時指訴歷歷。
      被告未○○確有向應徵者虛誇每月月薪達十幾萬元之不實內容一節，則據被
        害人己○○、壬○○、甲○○、申○○先後於本院審理時指訴明確；被害人
        天○○亦到庭結證稱：被告未○○有說收入不錯，如果做的好，收入頗豐等
        語明確。
      被告子○○有向應徵者佯稱每月月薪十幾萬元，致使應徵者陷於錯誤之事實
        ，復據被害人申○○於本院審理時結證無訛。
      被告卯○○亦曾以每月月薪十幾萬元，訛詐應徵者受騙之事實，又據被害人
        申○○於本院審理時證述屬實；被害人天○○亦到庭結證稱：有說可以賺到
        錢等語。
      被害人戌○○、亥○○、癸○○、戊○○、巳○○於本院審理時復先後結證
        稱：雅紳企業社裡面的人曾經說過每個月可以領到十幾萬元或賺很多錢等語
        詳確。
    (3)然應徵者實際前往明日帝國等舞廳上班後，不僅舞廳生意不佳，根本無法賺取
      高薪，甚且又被告知須自行介紹客源消費，方能由消費額中抽取傭金，如未達
      舞廳基本業績者，另須賠付舞廳及簽立本票。但對此，被告寅○○等四人事先
      均未曾告知其等事實，又據被害人乙○○、午○○、壬○○、庚○○、甲○○
      、申○○、戌○○、戊○○、巳○○、天○○、辛○○分別於本院審理時結證
      綦詳。
    (4)據上，被告寅○○等四人顯係以高薪之廣告為餌，誘使如附表一所示被害人前
      來應徵，再利用各該被害人希冀求得該高薪工作之心理，逐步設局詐騙（詳如
      下述），誠屬灼然。
  ２、詐騙應徵者以高價訂製品質顯不相當之低廉西裝部分：
    (1)查雅紳企業社所提供之西裝品質與向應徵者所收取之西裝費用，二者相差甚鉅
      一節，除據被害人酉○○於偵查中，被害人戌○○於偵查中及本院審理時，被
      害人乙○○、午○○、壬○○、甲○○、丑○○、申○○、戊○○、巳○○分
      別於本院審理時結證綦詳外，另觀諸扣案之雅紳企業社九十一年十一月份月報
      表係記載「陳駿」「衣服10000，成本4100」、「衣服54000，成本8200」、「
      衣服20000，成本3200」；而扣案之雅紳企業社十二月份日報表，其中十二月
      四日亦記載「姓名：陳駿」、「學員：小刀，衣服15000，成本3000」、「學
      員：阿倫，衣服15000，成本3000」，同月七日則記載「姓名：黃特」、「學
      員：Ben，衣服24000，成本3900」，同月十日則登記「姓名：黃特」、「學員
      ：阿宏，衣服14000，成本3900」、「學員：安迪，衣服18000，成本4100」，
     同月十二日則記載「姓名：黃特，衣服16200，成本4100」，同月十六日則記
      為「姓名：黃特」、「學員：東京，衣服17000，成本4100」，同月十九日係
      記錄「姓名：陳瑋」、「衣服19000，成本3000」，同月二十三日則記載「姓
      名：陳瑋」、「學員：芸天，衣服17000，成本3000」，同月二十六日則登錄
      「學員：阿志，衣服15000，成本3000」、「學員：小馬，衣服15000，成本
      3000 」、「學員：阿Ｂ，衣服15000，成本3000」等情，可知雅紳企業社提供
      之衣服成本，均在三、四千元之間，核與各該應徵者所繳付之衣服費用，差距
      達有四至六倍，顯已逾一般正常商業利潤之範圍甚鉅。準此，雅紳企業社確有
      將品質低廉之西裝，以顯不相當之高價出售予應徵者之事實，堪先認定。被告
      未○○辯稱：應係合理利潤云云，即不可採。
    (2)又被告寅○○確有要求應徵者要訂購西裝，否則不能上班，或向應徵者訛稱一
      定要穿黑色西裝，否則不能上班，致使無黑色西裝之應徵者為能順利取得工作
      ，只好訂製等事實，業據被害人酉○○於偵查中，被害人戌○○於偵查中及本
      院審理時，被害人乙○○、午○○、申○○、亥○○、癸○○分別於本院審理
      時結證無訛。被告寅○○雖辯稱：並未強迫應徵者購買西裝云云，但雅紳企業
      社係先登報以高薪誘使應徵者前來謀職，被告寅○○竟又以如未訂購西裝即不
      能上班之理由，讓有高度意願爭取上班機會之應徵者，產生不訂購指定西裝即
      無法獲取高薪工作之錯誤認知，進而訂製之，顯然係利用應徵者求職急切不會
      拒絕之心理，而遂行其獲取高額西裝款項之計謀，上開所辯，自屬推諉卸責之
      詞，要無足取。
    (3)而被告未○○亦有要求應徵者要訂購西裝，否則不能上班，或向應徵者訛稱一
      定要穿黑色西裝，否則不能上班，或對應徵者自備之西裝，騙稱不合適，致使
      無黑色或適當西裝之應徵者為能順利取得工作，分別訂製等事實，另據被害人
      己○○、壬○○、甲○○、丑○○、林明宏、巳○○、天○○、辰○○先後於
      本院審理時結證明確。被告未○○雖以：伊未向應徵者表示要獲得工作須先訂
      製西裝，亦未強迫應徵者訂製，且非每位應徵者均有訂製云云置辯，且如附表
      一編號六、八所示之應徵者，亦確實皆未訂製西裝，但仍無改於被告未○○確
      有利用被害人己○○、壬○○、甲○○、丑○○、林明宏、巳○○、天○○、
      辰○○等人，希望順利取得工作，而以前述不實說詞，致使各該應徵者陷於錯
      誤，而訂製西裝之事實，此部分所辯，亦不可採。
    (4)另依前開雅紳企業社九十一年十二月份日報表所示，其中該月十九日、二十三
      日既均載有由「陳瑋」即被告子○○負責收取學員衣服費用之紀錄，足見被告
      子○○亦有經手學員訂製西裝事宜，且對雅紳企業社向應徵者收取之西裝費用
      係高出成本數倍之事實，顯然知之甚明。基此，被告子○○辯稱：只是在企業
      社內教人跳舞，並未做其他事云云，即與事實不符，委不可採。
  ３、詐騙應徵者繳付紅包禮之舞廳公關費用部分；
    (1)被告寅○○有以打通舞廳關係為由，要求應徵者支付紅包禮之事實，業據被害
      人乙○○、午○○、申○○於本院審理時結證無訛。
    (2)被告未○○亦有以打通舞廳關係，而要求應徵者支付紅包禮等情，復據被害人
      己○○、壬○○、庚○○、甲○○、丑○○、天○○、陳炫偉於本院審理時結
      證明確。基此，被告未○○辯稱：並未向應徵者表示要包紅包禮云云，自與實
      情不符，無可採信。
    (3)惟被告寅○○在收取上開紅包禮（包括由被告未○○代收部分）後，並未依照
      向應徵者之說詞，悉數轉交予舞廳大班，而係花用在其他用途等情，業據被告
      寅○○於偵查中供承明確（偵查卷第三十二、七十六頁）。則被告寅○○顯係
      利用應徵者為求在工作之初即給予雇主好印象或受到較佳照顧之普遍心態，且
      對被告寅○○、未○○上開說詞均不疑有詐之機會，虛立名目，先後向應徵者
      騙取此部分之紅包禮，即臻明確。
    (4)被告寅○○、未○○雖均辯稱：並未強迫應徵者，可自由選擇包或不包云云，
      然應徵者均係受雅紳企業社刊登之高薪廣告引誘而來，復因被告寅○○等四人
      告以確能賺取高額收入，更堅定爭取該項工作之意念，被告寅○○、未○○此
      時再以為打通舞廳關係為由，要求應徵者支付紅包禮，無非係以合於一般社會
      經驗及人情事理之虛詞，致使應徵者陷於錯誤而交付財物，自與應徵者已完全
      明白交付此筆財物之用途，再基於自由意志決定是否給付金錢之情形迥異，被
      告寅○○、未○○此部分之辯解，又無足取。
  ４、又查：
    (1)雅紳企業社係由被告寅○○任負責人及協理，被告子○○、卯○○二人擔任經
      理，被告未○○為特別助理，另有僱請不知情之丙○○、林美芳、丁○○擔任
      接聽電話小姐等成員組成，此為被告寅○○等四人所不爭執，可知被告子○○
      、卯○○在該企業社之職位僅次於負責人寅○○。而依前述，被告子○○、卯
      ○○除有參與該企業社刊登廣告之工作外，復均有向應徵者傳達所應徵之工作
      可獲取高薪之不實訊息，被告子○○更經手應徵者訂購西裝之事宜，且觀諸卷
      附之應徵者履歷表，又可查悉被告子○○、卯○○在部分履歷表之「經理批示
      」欄內，分別簽署自己之化名（警卷第九十五、一二一、一四七、一五一、一
      五三、一五五、一八九、一九一、一九三、一九五頁）。是以綜合上情，足認
      被告子○○、卯○○均非借用名義之人頭經理，且對雅紳企業社之營運、業務
      推展情形，顯然均有共同參與，渠等二人對於雅紳企業社係以高薪工作為餌，
      誘使應徵者前來應徵，再巧立名目，設局令應徵者交付財物之經營模式，即均
      難諉稱不知。被告卯○○於警詢時更已自承：「我知道他們從事詐欺行為．．
      ．」等語，有警詢筆錄在卷可考。是以被告子○○辯稱：只是負責教授舞蹈，
      沒有做其他事云云，自非實情；被告卯○○另以：該企業社之營利事業登記證
      與伊從事之內容相符，警察曾至該企業社臨檢，均無問題，伊才繼續在該處工
     作云云置辯，要屬飾卸之詞，均無可採。
    (2)被告未○○在雅紳企業社中雖係被告寅○○之特別助理，但依前述，可知雅紳
      企業社之經營內容，包括與應徵者接洽、向應徵者解說工作內容（例如：告知
      可獲取高薪等）、要求應徵者訂製西裝並收取顯不相當之高價、要求應徵者包
      紅包禮等等，被告未○○每項環節均有參與，且在部分應徵者之履歷表中，亦
      可見被告未○○以「黃特」之署名，簽寫在「經理批示」欄（參警卷第一三四
      、一三七、一三九、一四九、一六三、一六五、一七五、一七七、一八三、一
      八五、一八七、一九七、二０一頁），在在均可證明被告未○○係實際參與雅
      紳企業社之營運，若謂被告未○○對於雅紳企業社係以高薪工作為餌，誘使應
      徵者前來應徵，再巧立名目，設局令應徵者交付財物之經營實情，毫無所悉，
      顯然有悖常理。是以被告未○○確有以受僱者之身分，共同參與雅紳企業社上
      開營運之事實，應堪認定。被告未○○辯稱：並非決策者云云，仍不影響其有
      共同經營之事實，所辯自無可採。
    (3)再者，綜觀如附表一所示應徵者被詐騙之情節，幾乎如出一輒，且分別有與被
      告寅○○等四人直接接觸，則以被告子○○、卯○○均在該企業社內分別擔任
      經理，實際經理該企業社之業務，被告未○○亦實際參與該企業社之各項運作
      ，渠等三人對於如附表一所示應徵者前來雅紳企業社應徵及交付如附表一所示
      各項金錢之情形，確實均有瞭解，益徵明確。
    (4)從而，被告寅○○、子○○、卯○○、未○○對於雅紳企業社係以高薪工作為
      餌，誘使應徵者前來應徵，再巧立名目，設局令應徵者交付財物之經營，均有
      犯意之聯絡及行為之分擔，誠屬灼然。
（三）按刑法上詐欺取財罪之構成要件，乃行為人本於為自己或第三人不法所有之意
      圖，施用詐術，使相對人陷於錯誤，因而處分交付本人或第三人之財產予行為
      人。於現代化社會中，犯罪集團所施用之詐財手法固屬千變萬化，然基本犯罪
      原理均係針對常人好逸惡勞、貪圖近利之心理弱點而逐步設局詐騙之。在勞資
      雙方洽談工作契約之過程，資方本應據實詳盡說明工作內容、薪資報酬等基本
      重要事項，使勞方得以具體衡量該項工作是否符合本身能力、意願，進而決定
      是否締約為僱用人服勞務。如僱用人未踐行上述告知義務，即已有違職場常規
      ，若進而以內容不實之優渥工作條件為餌，誘使應徵者為成立工作契約而陷於
      錯誤並交付一定之財物，則該僱用人之行為，即係刑法上之施用詐術行為。本
      案被告寅○○等四人以「雅紳企業社」為核心組織，先於報紙刊載內容不實、
      條件優渥之徵人廣告，誘使急於謀職之男子前往面試，再乘機多方巧立名目予
      取予求，於接洽應徵者之過程中，並均使用化名，以達掩飾真實身分、撇清責
      任之目的，足證本案被告寅○○等四人所為，乃典型之假徵人真詐財行為。被
      告寅○○等四人皆矢口否認有詐欺犯行，無非砌詞矯辯之詞，均無可採。被告
      寅○○於偵查中辯稱：被告子○○、卯○○均不知伊詐欺之事云云（偵查卷第
      十六頁），核與事實不符，亦與情理有違，自係迴護被告子○○、卯○○之虛
      詞，亦無足取。
（四）另按刑法上所謂常業犯，指反覆以同種類行為為目的之社會活動之職業性犯罪
      而言，至於犯罪所得之多寡，是否恃此犯罪為唯一之謀生職業，則非所問，縱
      令兼有其他職業，仍無礙於該常業犯罪之成立。最高法院八十五年台上字第五
      一０號判例可資參照。查被告寅○○係雅紳企業社之負責人，店內僱用多名員
      工，不僅有固定之營業地點及經營模式，且每月營收達二十萬元，顯然頗具規
      模；被告子○○、未○○則分別以月薪一萬一千元、二萬三千元受僱，被告卯
      ○○另以該企業社業績抽成之計薪方式受僱，足見渠等四人之工作均具有反覆
      實施性。揆諸前揭說明，被告寅○○等四人顯均有以上開收入，充為生活之資
      ，賴以營生之常業事實，即臻明確。
（五）綜上所陳，被告寅○○等四人各自所為辯解，均無足取。從而，被告寅○○等
      四人共同利用雅紳企業社從事假徵人真詐財之常業詐欺犯行，事證明確，洵堪
      認定。
二、核被告寅○○、卯○○、子○○、未○○所為，均係犯刑法第三百四十條之常業
    詐欺罪。被告寅○○等四人就右開犯行，有犯意之聯絡及行為之分擔，均為共同
    正犯。公訴人雖僅就被告寅○○等四人詐欺如附表一編號一至十所示被害人之犯
    行，提起公訴，然檢察官就犯罪事實一部起訴者，其效力及於全部，刑事訴訟法
    第二百六十七條定有明文。本件被告寅○○等四人亦有詐欺如附表一編號十一至
    十七所示被害人財物之犯行，且與前揭已起訴並經論罪科刑之如附表一編號一至
    十所示詐欺部分，有常業犯之關係，已如前述，本院自應就屬於實質上一罪之如
    附表一編號十一至十七所示常業詐欺犯行，一併加以裁判。爰審酌被告未○○前
    於九十年間因偽造文書罪，經臺灣嘉義地方法院九十年度訴字第一九六號判處有
    期徒刑一年六月，緩刑三年確定，指揮書執畢日期為九十三年七月十八日，被告
    寅○○、子○○、卯○○則均無任何犯罪紀錄，素行良窳不一，有各人之前科紀
    錄表可按，被告四人均為謀私利，竟利用求職者急欲謀職、好逸惡勞、貪圖近利
    之弱點，藉機詐財，犯罪之手段雖然平和，但動機可議，詐騙之對象眾多，致生
    之損害非小，且被告四人在雅紳企業社中之職位、薪資、分擔之工作，各有不同
    ，參與之情節亦輕重有別，所得利益更多寡互殊，再考之被告四人均未能坦認犯
    行，砌詞矯辯，犯後態度皆不佳等一切情狀，分別量處如主文第一項所示之刑，
    以示懲儆。扣案如附表二所示之物，均係被告寅○○所有並供違犯右開犯罪所用
    或所得之物，爰依刑法第三十八條第一項第二款規定，宣告沒收。
三、公訴意旨另謂：被告寅○○等四人與「明日帝國舞廳」、「百老匯舞廳」、「其
    亞舞廳」、「五洲舞廳」、「唐朝舞廳」等舞廳「湯尼」、「強尼」、「安迪」
    等姓名年籍不詳之成年男子均有犯意聯絡，於應徵者至明日帝國等舞廳報到後，
    各該舞廳人員即藉詞為防止應徵者擅自離職，而要求應徵者簽立面額三千元之本
    票或繳交三千元之押金，作為違約金，迨應徵者正式在各該舞廳工作後，始告知
    ：上班者須自行找女客至該舞廳消費，方能由其等介紹客源之消費額中抽取傭金
    ，且未達舞廳基本業績者，須賠付舞廳，再要求簽立面額不等之本票云云。因認
    被告寅○○等四人與上開舞廳人員均有犯意聯絡及行為分擔等語。然查：
（一）公訴人此部分之事實認定係以被告寅○○、未○○均供承：係由雅紳企業社通
      知上開舞廳人員前來帶領應徵者至舞廳上班等語，核與如附表一編號一至十所
      示被害人之指訴相符，足見雅紳企業社與明日帝國等舞廳關係密切。而「湯尼
      」、「強尼」、「安迪」為「明日帝國舞廳」之人員，在無合理之徵才汰選機
      制下，照單大量接收「雅紳企業社」轉介之應徵人員，除藉詞防止擅自離職，
      而要求應徵者簽立面額三千元之本票或交付三千元之押金，作為違約金，並以
      未達舞廳基本業績，要求應徵者簽立面額不等之本票，益見雅紳企業社與明日
      帝國等舞廳係聯手詐騙謀職者等，資為論據。
（二）訊據被告寅○○、子○○、卯○○、未○○對此部分被訴事實，均予否認，除
      皆辯稱：並未詐欺應徵者外，被告寅○○辯稱：將應徵者介紹給舞廳，並未自
      舞廳獲取任何利益等語；被告未○○則另以：伊與明日帝國等舞廳人員並不相
      識，對於各該舞廳內不合理之規定均無不知情，與各該舞廳人員並無犯意聯絡
      等語置辯。
（三）經查：
  １、如附表一編號一至三、五、七至十、十三、十五至十七所示之應徵者雖均由明
      日帝國等舞廳人員前來雅紳企業社帶往舞廳上班，但自此，各應徵者即均與舞
      廳人員接觸，故三千元之押金或簽立之本票，以及上班後未達基本業績為賠付
      舞廳所簽立之本票，皆係交給舞廳人員，而非雅紳企業社人員，且原先雅紳企
      業社人員均不曾提及此部分押金或未達基本業績須賠付舞廳之事等情，業據上
      開應徵者到庭結證明確，有本院審判筆錄在卷可考。而遍觀偵查全卷，尚查無
      任何積極證據足證被告寅○○等四人就明日帝國等舞廳有向上班者要求簽立或
      交付押金，且於未達基本業績時復要求賠付舞廳等事，本即知悉，且與各該舞
      廳人員互有謀議，而由雅紳企業社人員刻意將此等事項隱匿，致使各該應徵者
      陷於錯誤，前往舞廳上班等事實，亦查無任何證據可證被告寅○○等四人就上
      開舞廳收取之費用，有何相互朋分之情事。是以被告寅○○等四人與明日帝國
      等舞廳人員間，究竟有何犯意之聯絡及行為之分擔，已非明確，彼此間是否確
      有犯意之聯絡及行為之分擔，更屬可疑。
  ２、又明日帝國等舞廳人員自雅紳企業社接收轉介之應徵人員，固然有可能是雅紳
      企業社人員與各該舞廳人員間有共同以「假徵才真詐財」之詐騙手段，訛詐應
      徵者之共謀情形，但亦不能完全排除上開舞廳本即有詐欺之計謀，僅係單純自
      雅紳企業社及其他人力仲介業者處接收應徵者，雅紳企業社再利用此機會及應
      徵者多急於求得高薪工作之心理，另行謀劃向應徵者訛詐之可能性，此由明日
      帝國舞廳另自行開設有百老匯企業社，用以吸收應徵者（參臺灣臺中地方法院
      檢察署檢察官九十一年度偵字第二三八七０號起訴書），益徵此可能性確屬存
      在。依此，自尚難單憑明日帝國等舞廳人員有自雅紳企業社接收轉介之應徵者
      ，即遽認被告寅○○等四人與上開舞廳人員間有何共同常業詐欺之犯意聯絡及
      行為分擔。
  ３、至於如附表一編號四、六所示應徵者並未前往舞廳上班，已如前述，渠等二人
      對於明日帝國舞廳等舞廳有無要求應徵者簽立三千元之本票或交付三千元之押
      金，亦或要求上班者須自行尋找客源，如未達舞廳基本業績者，須賠付舞廳，
      並簽立面額不等之本票等情，即未親聞，自無從知曉，對於被告寅○○等四人
      與明日帝國舞廳等舞廳人員間，有無犯意聯絡及行為分擔，顯亦不能為任何積
      極之佐證。
  ４、據上，公訴人所舉之證據，尚無法使本院就被告寅○○等四人與明日帝國等舞
      廳人員間就此部分被訴事實，確有犯意聯絡及行為分擔部分，形成確信之心證
      ，此外，本院復查無其他積極證據足證公訴人此部分之指訴係屬實在，公訴人
      指訴被告寅○○等四人與明日帝國等舞廳人員間有犯意聯絡，且另向如附表一
      編號一至三、五、七至十、十三、十五至十七所示應徵者詐騙在各該舞廳所交
      付之款項或簽立之本票等犯行，尚屬不能證明。惟公訴人認此部分犯行與前揭
      已起訴並論罪科刑之常業詐欺罪間，有實質上之一罪關係，爰不另為無罪之諭
      知。
據上論斷，應依刑事訴訟法第二百九十九條第一項前段，刑法第二十八條、第三百四
十條、第三十八條第一項第二款，判決如主文。
本案經檢察官張德寬到庭執行職務
中　　　華　　　民　　　國　　　九十三　　　年　　　十　　月　　十四　　日
                                臺灣臺中地方法院刑事第一庭
                                    審判長法　官  張  智  雄
                                          法　官  柯  崑  輝
                                          法　官  莊  嘉  蕙
右正本證明與原本無異。
如不服本判決，應於送達後十日內向本院提出上訴狀（須附繕本），上訴於臺灣高等
法院臺中分院。
                                        　書記官
中　　　華　　　民　　　國　　　九十三　　　年　　　十　　月　　十四　　日
附錄論罪科刑法條
刑法第三百四十條
以犯第三百三十九條之罪為常業者，處一年以上七年以下有期徒刑，得併科五萬元以
下罰金。
刑法第三百三十九條
意圖為自己或第三人不法之所有，以詐術使人將本人或第三人之物交付者，處五年以
下有期徒刑、拘役或科或併科一千元以下罰金。
以前項方法得財產上不法之利益或使第三人得之者，亦同。
前二項之未遂犯罰之。
附表一：
┌──┬───┬────┬────┬───────────────────────┐
│編號│被害人│應徵日期│接洽人員│　所　　　　　受　　　　　損　　　　　害      │
├──┼───┼────┼────┼───────────────────────┤
│１  │乙○○│91.11.11│寅○○  │(一)九十一年十一月二十日在雅紳企業社交付西裝費用│
│    │      │        │卯○○  │一萬元給寅○○。                              │
│    │      │        │子○○  │(二)寅○○有要求包紅包禮給舞廳人員，但未包。    │
│    │      │        │        │(三)寅○○、子○○有表示要介紹成功之紅包，但未包│
│    │      │        │        │。                                            │
├──┼───┼────┼────┼───────────────────────┤
│２  │午○○│91.11.11│寅○○  │(一)由寅○○開價，於九十一年十一月二十日在雅紳企│
│    │      │        │卯○○  │業社交付西裝費用一萬元。                      │
│    │      │        │        │(二)依寅○○之要求，包三千元紅包禮至百老匯舞廳交│
│    │      │        │        │給帶班經理。                                  │
├──┼───┼────┼────┼───────────────────────┤
│３  │申○○│91.08.11│未○○  │(一)九十一年十月二十二日在雅紳企業社交付西裝費用│
│    │      │        │寅○○  │二萬六千元給寅○○。                          │
│    │      │        │        │(二)寅○○要求包紅包禮給舞廳大班，故交付三萬多元│
│    │      │        │        │給寅○○。                                    │
├──┼───┼────┼────┼───────────────────────┤
│４  │己○○│91.10.08│未○○  │九十一年十月十二日在雅紳企業社交付西裝費用二千│
│    │      │        │        │元，翌日補交一萬四千元，均交給未○○，但己○○│
│    │      │        │        │有被騙之感覺，故藉詞不想做下去，未○○表示先前│
│    │      │        │        │繳付之費用已去做西裝，無法退還，但可另送一套簡│
│    │      │        │        │便西裝費用，要求己○○再補貼二千四百元，總計共│
│    │      │        │        │交付一萬八千四百元。                          │
├──┼───┼────┼────┼───────────────────────┤
│５  │壬○○│91.12.07│未○○  │(一)九十一年十二月十四日在雅紳企業社交付西裝費用│
│    │      │        │        │一千元，翌日補交一萬五千二百元。              │
│    │      │        │        │(二)四天後在上址，未○○要求交付紅包禮給舞廳人員│
│    │      │        │        │，乃交付六千元，並簽立由未○○代墊三千六百元之│
│    │      │        │        │切結書。                                      │
├──┼───┼────┼────┼───────────────────────┤
│６  │辛○○│91.10.09│未○○  │九十一年十月十九日在雅紳企業社交付介紹成功之紅│
│    │      │        │        │包費用一千六百元給未○○。                    │
├──┼───┼────┼────┼───────────────────────┤
│７  │戌○○│91.12.13│郭盟峻  │九十一年十二月二十三日在雅紳企業社交付西裝費用│
│    │      │        │        │一萬七千元給寅○○。                          │
├──┼───┼────┼────┼───────────────────────┤
│８  │庚○○│91.12.04│未○○  │九十一年十二月二十四日在雅紳企業社，未○○要求│
│    │      │        │        │交付紅包費八千元或八千八百元，庚○○即交付五千│
│    │      │        │        │元給未○○，另就不足之三千八百元，簽立切結書。│
├──┼───┼────┼────┼───────────────────────┤
│９  │甲○○│91.12.19│未○○  │(一)九十一年十二月二十六日在雅紳企業社，未○○表│
│    │      │        │        │示須訂製價值約一萬多元之西裝，故交付西裝費用定│
│    │      │        │        │金二千元給未○○，並將國際牌手機一支以七千元之│
│    │      │        │        │價格質押給未○○。                            │
│    │      │        │        │(二)未○○要求要包紅包禮給舞廳大班，但甲○○未包│
│    │      │        │        │。                                            │
├──┼───┼────┼────┼───────────────────────┤
│１０  │丑○○│91.11.23│未○○  │(一)九十一年十二月十四日在雅紳企業社交付西裝費用│
│    │      │        │        │二萬五千元給未○○。                          │
│    │      │        │        │(二)交付紅包禮二萬元給未○○。                  │
├──┼───┼────┼────┼───────────────────────┤
│  │癸○○│91.12.03│寅○○  │寅○○要求要有黑色西裝，才能上班，並開價約二萬│
│    │      │        │        │多元，故於九十一年十二月四日在雅紳企業社交付西│
│    │      │        │        │裝費用五千元給寅○○。                        │
├──┼───┼────┼────┼───────────────────────┤
│  │亥○○│91.12.03│寅○○  │寅○○要求訂製約二萬元之西裝，故於九十一年十二│
│    │      │        │        │月四日在雅紳企業社交付西裝費用訂金五千元給郭盟│
│    │      │        │        │駿。                                          │
├──┼───┼────┼────┼───────────────────────┤
│  │戊○○│91.11.30│未○○  │未○○表示要有黑色西裝，並開價約二萬多元，故先│
│    │      │        │        │交付訂金五百元，之後又付清二萬元。            │
├──┼───┼────┼────┼───────────────────────┤
│  │辰○○│91.12.04│未○○  │(一)未○○要求訂製西裝，故於九十一年十二月十一日│
│    │      │        │        │在雅紳企業社交付西裝費用一萬八千元。          │
│    │      │        │        │(二)未○○要求包紅包禮給舞廳人員，故交付紅包禮一│
│    │      │        │        │千六百元給未○○。                            │
├──┼───┼────┼────┼───────────────────────┤
│  │巳○○│91.10.29│寅○○  │未○○要求須有黑色西裝，開價約一萬五千元，故於│
│    │      │        │未○○  │九十一年十一月十二日在雅紳企業社交付西裝費用五│
│    │      │        │        │千元，並就不足之一萬元，簽立切結書。          │
├──┼───┼────┼────┼───────────────────────┤
│  │天○○│91.10.16│未○○  │(一)未○○要求訂製西裝，開價約二萬元，故於九十一│
│    │      │        │        │年十月二十一日在雅紳企業社交付西裝費用一萬三千│
│    │      │        │        │元。                                          │
│    │      │        │        │(二)未○○要求包紅包禮，故交付數千元給未○○。  │
├──┼───┼────┼────┼───────────────────────┤
│  │酉○○│91.09.12│寅○○  │(一)九十一年九月十八日在雅紳企業社刷卡交付西裝費│
│    │      │        │        │用五萬五千六百元。                            │
│    │      │        │        │(二)翌日在上址，寅○○要求支付公關費用，故簽立面│
│    │      │        │        │額為二萬一千八百元之切結書。                  │
└──┴───┴────┴────┴───────────────────────┘
附表二：
一、履歷表七十四張
二、切結書四十六張
三、和解書二張
三、雅紳企業社九十一年十一月月報表一張
四、雅紳企業社簡介二份
五、自由時報應徵廣告三紙
六、服裝訂購單十五份
